臺灣臺北地方法院刑事判決　　　　　　　96年度訴字第1373號
公　訴　人　臺灣臺北地方法院檢察署檢察官
被　　　告　戊○
指定辯護人　本院公設辯護人丙○○
上列被告因偽造有價證券等案件，經檢察官提起公訴（96年度偵
字第13687 號），本院判決如下：
    主  文
戊○共同故買贓物，處有期徒刑陸月，減為有期徒刑參月；又共
同意圖供行使之用，而偽造有價證券，處有期徒刑壹年柒月，偽
造如附表所示之支票壹紙，沒收之。應執行有期壹年捌月，偽造
如附表所示之支票壹紙，沒收之。緩刑參年。
    事  實
一、戊○與乙○○（由本院另案審理中）均明知付款人華南商業
    銀行南永和分行、發票人模信科技股份有限公司（下稱模信
    公司）、帳號000000000 號、支票號碼SC0000000 號，未填
    寫票載日期及面額之空白支票1 紙（為模信公司財務經理甲○○於民國95年8 月3 日下午5 時許，在臺北縣新店市○○
    路○ 段1 號家樂福地下停車場，遭真實姓名年籍不詳之人所
    竊）係來路不明之贓物，竟基於故買贓物之犯意聯絡，於95
    年9 月間（起訴書誤載為8 月間）某日晚上11時許，在臺北
    市○○路福和橋下附近之某加油站，向真實姓名年籍不詳綽
    號「小豪」之男子，以新臺幣（下同）6 千元價格購入該支
    票。其後戊○與乙○○復基於意圖供行使之用而偽造有價證
    券及意圖為自己不法所有之犯意聯絡，於購入上開空白支票
    的翌日，由戊○委請其不知情之叔叔郭明翰，在郭明翰位於
    臺北縣板橋市○○街55巷12弄19之4 號住處，由郭明翰在上
    開支票上填載日期「95.10.20」及面額「肆萬伍仟元正」等
    字，完成發票行為，而偽造支票1 紙（即如附表所示），於
    同日再推由戊○，持該偽造之支票，至不知情之丁○○位於
    臺北縣板橋市○○路25巷18號2 樓住處，向丁○○佯稱係乙○○交付之客票，而調借現金4 萬5000元，並將該偽造支票
    交予丁○○而行使之，且以該偽造之支票供作擔保使用，使
    丁○○陷於錯誤，如數貸與，所得款項由戊○及乙○○朋分
    花用。詎屆期戊○並未依約支付現金取回該支票，沈美惠乃
    於96年1 月16日提示該支票，而遭以掛失空白票據及存款不
    足等為由退票，始悉上情。
二、案經臺北縣政府警察局新店分局報告臺灣臺北地方法院檢察
    署檢察官偵查起訴。
    理  由
一、證據能力部分：
  (一)被告以外之人於審判外之陳述，雖不符合同法第159 條之1
    至第159 條之4 之規定，但經當事人於審判程序同意作為證
    據，法院審酌該言詞陳述或書面陳述作成時之情況，認為適
    當者，亦得為證據，當事人、代理人或辯護人於法院調查證
    據時，知有第159 條第1 項不得為證據之情形，而未於言詞
    辯論終結前聲明異議者，視為有前項之同意，刑事訴訟法第
    第159 條之5 定有明文。本件證人即另案被告乙○○、證人
    即模信公司負責人王靖騰、證人甲○○、郭明翰、丁○○於
    警詢及偵查中之證述，檢察官、被告戊○及其指任辯護人均
    不爭執其證據能力，本院審酌該等陳述作成時之狀況，並無
    不可信之情事，當得作為證據。
  (二)本件認定事實所引用之其他卷內所有文書證據、物證等證據
    ，並無證據證明係公務員違背法定程序所取得，且卷內之文
    書證據，亦無刑事訴訟法第159 條之4 之顯有不可信之情況
    與不得作為證據之情形，本件認定事實所引用之文書證據、
    物證等證據均認為有證據能力。
二、上揭犯罪事實，業據被告戊○於本院審理時坦承不諱，核與
    證人即另案被告乙○○、證人王靖騰、甲○○、郭明翰、丁○○於警詢及偵查中之證述相符，並有前揭偽造支票、退票
    理由單、掛失止付票據提示人資料查報表、票據掛失止付通
    知書、遺失票據申報書、臺北縣政府警察局受理刑事案件報
    案三聯單影本各1 紙及證人郭明翰於偵查中所書字跡2 紙在
    卷可稽，足認被告上述任意性自白與事實相符。本件事證明
    確，被告犯行已堪認定，應予依法論科。
三、論罪科刑部分：
  (一)按行使偽造有價證券，以取得票面價值之對價，固不另論詐
    欺罪，但如以偽造之有價證券供作擔保或作為新債清償而借
    款，應以觸犯行使偽造有價證券及詐欺兩罪論擬（最高法院
    25年上字第1814號判例及83年度台上字第1744號、86年度台
    上字第718 號判決意旨參照）。本件被告偽造如附表所示之
    支票，以該偽造之支票持向沈美惠供作借款之擔保，而使丁○○陷於錯誤而交付4 萬5 千元，應論以詐欺取財罪。故核
    被告所為，係犯刑法第349 條第2 項之故買贓物罪、同法第
    201 條第1 項之偽造有價證券罪及同法第339 條第1 項之詐
    欺取財罪。被告偽造有價證券後持以行使，行使偽造有價證
    券之低度行為應為偽造有價證券之高度行為所吸收，不另論
    罪。
  (二)被告與另案被告乙○○，就前開犯行，有犯意聯絡、行為分
    擔，應論以共同正犯；被告另利用不知情之郭明翰完成發票
    行為，為偽造有價證券之間接正犯。
  (三)被告就意圖供行使之用而偽造有價證券罪及詐欺取財罪2 罪
    間，係基於最終意圖為自己不法所有之詐欺取財決意，為達
    成該詐欺取財犯行所為之各個舉動；而且被告行使偽造有價
    證券之低度行為為偽造有價證券之高度行為所吸收，而被告
    行使偽造有價證券之行為，與詐欺取財之行為，則係在同一
    密接之時、地為之，故應認被告偽造有價證券及詐欺取財應
    屬法律概念之一行為，其一行為觸犯上開2 罪名，為想像競
    合犯，應依刑法第55條規定，從一重之行使偽造有價證券罪
    處斷。至於95年7 月1 日刑法修正公布施行而刪除刑法第55
    條關於牽連犯之規定前，實務上就類似上開情形，雖多以牽
    連犯處斷，未論以想像競合，然關於同一行為人之數犯罪行
    為應如何處斷，本即應視法律之明文規定及法理之妥適與否
    ，針對個案狀況不同而為衡酌適用。就本案情形而言，若於
    牽連犯規定尚存在之情形，因上開2 罪間，於社會事實之概
    念上，得將之區分成2 行為，而該2 行為間，又存有方法目
    的之牽連關係，符合牽連犯之概念，自宜論以牽連犯；惟於
    目前牽連犯規定遭刪除之情形下，被告上開基於單一決意、
    為達成單一不法目的所為之各個舉動，仍係予以綜合為單一
    評價，會較將之個別評價而論以數罪為合理，以避免對行為
    人之犯罪行為過份評價、處罰，而有違刑罰之謙抑原則，是
    在刑法修正後，關於想像競合犯之「一行為」之概念，宜配
    合法律之修正而為適當之變更、擴張，又此等法律見解上之
    變更，係因應法律修正所致，尚不生見解先後矛盾，而謂於
    論理上有相互捍格之情，附此敘明。
  (四)被告所犯刑法第349 條第2 項之故買贓物罪及同法第201 條
    第1 項之偽造有價證券罪，犯意各別、行為互殊，應予分論
    併罰。被告為向原已熟識之丁○○順利調得小額借款，一時
    失慮而犯前述偽造有價證券之罪，其行使支票時併行背書負
    擔票據責任，且偽造之有價證券面額僅4 萬5 千元，情節非
    重，然所犯則為最輕本刑3 年以上有期徒刑之重罪，情輕法
    重，在客觀上足以引起一般同情，犯罪情狀顯可憫恕，即予
    宣告法定最低刑度仍嫌過重，爰就被告此部分犯行，依刑法
    第59條規定，酌量減輕其刑。
  (五)爰審酌被告與另案被告乙○○明知上開空白支票為贓物，而
    仍故買之，但被害人模信公司負責人王靖騰於偵查中即表示
    不對被告提出告訴，另斟酌被告利用不知情之他人完成發票
    行為，偽造如附表所示之支票，但面額僅4 萬5 千元，並向
    被害人丁○○詐取相同金額之款項，對被害人丁○○所生之
    損害及社會經濟秩序之影響尚輕，暨被告犯後坦承全部犯行
    ，並已和被害人丁○○達成和解，態度尚可等一切情狀，就
    被告上揭2 罪，分別量處如主文所示之刑。又被告本件所犯
    贓物罪之時間，係在中華民國96年4 月24日以前，合於中華
    民國96年罪犯減刑條例第2 條第1 項第3 款之減刑條件，就
    該罪部分應減其宣告刑二分之一如主文所示。並就上開2 罪
    ，定其應執行刑。再者，被告未曾因故意犯罪受有期徒刑以
    上刑之宣告，有臺灣高等法院被告前案紀錄表在卷可稽，其
    因一時失慮致罹本件犯行，犯後業與乙○○共同清償全部借
    款完畢，信經此偵審程序，當知所警惕，應無再犯之虞，本
    院認其所受之宣告刑，以暫不執行為適當，爰併諭知緩刑3
    年，以啟自新。被告偽造如附表所示之支票1 紙，應依刑法
    第205 條規定，不問屬於犯人與否，宣告沒收之。
據上論斷，應依刑事訴訟法第299 條第1 項前段，刑法第28條、
第349 條第2 項、第201 條第1 項，第339 條第1 項、第55條、
第59條、第74條第1 項第1 款、第205 條，刑法施行法第1 條之
1 ，中華民國九十六年罪犯減刑條例第2 條第1 項第3 款、第7
條、第9 條，判決如主文。
本案經檢察官林達到庭執行職務。
中　　華　　民　　國　　96　　年　　12　　月　　13　　日
                  刑事第十一庭審判長法  官  劉方慈
                                    法  官  陳勇松
                                    法  官  江俊彥
以上正本證明與原本無異。
如不服本判決，應於判決送達後10日內向本院提出上訴狀及上訴
理由狀（應抄附繕本）。告訴人或被害人如對於本判決不服者，
應具備理由請求檢察官上訴，其上訴期間之計算係以檢察官收受
判決正本之日期為準。
　　　　　　　　　　　　　      　　書記官　劉英芬
中　　華　　民　　國　　96　　年　　12　　月　　17　　日
附表：付款人華南商業銀行南永和分行、發票人模信科技股份有
      限公司、帳號000000000 號、支票號碼SC0000000 號、發
      票日期「95.10.20」、面額「肆萬伍仟元正」之偽造支票
      1 紙。
附錄論罪法條：
刑法第349條（普通贓物罪）
收受贓物者，處 3 年以下有期徒刑、拘役或 5 百元以下罰金。
搬運、寄藏、故買贓物或為牙保者，處5年以下有期徒刑、拘役
或科或併科 1 千元以下罰金。
因贓物變得之財物，以贓物論。
刑法第201條（有價證券之偽造變造與行使罪）
意圖供行使之用，而偽造、變造公債票、公司股票或其他有價證
券者，處3年以上10年以下有期徒刑，得併科3千元以下罰金。
行使偽造、變造之公債票、公司股票或其他有價證券，或意圖供
行使之用，而收集或交付於人者，處1年以上7年以下有期徒刑，
得併科3千元以下罰金。
刑法第339條（普通詐欺罪）
意圖為自己或第三人不法之所有，以詐術使人將本人或第三人之
物交付者，處5年以下有期徒刑、拘役或科或併科1千元以下罰金
。
以前項方法得財產上不法之利益或使第三人得之者，亦同。
前二項之未遂犯罰之。
